臺灣板橋地方法院刑事判決　　　　　　　96年度訴字第2786號
公　訴　人　臺灣板橋地方法院檢察署檢察官
被　　　告　乙○○
選任辯護人　林順益律師
上列被告因殺人未遂等案件，經檢察官提起公訴（96年度偵字第
13744 、17681 號），本院判決如下：
    主  文
乙○○犯恐嚇危害安全罪，處有期徒刑參月，如易科罰金，以新
臺幣壹仟元折算壹日；又犯恐嚇危害安全罪，處有期徒刑肆月，
如易科罰金，以新臺幣壹仟元折算壹日。應執行有期徒刑陸月，
如易科罰金，以新臺幣壹仟元折算壹日。
其餘被訴傷害甲○○及丙○○部分不受理。
    事  實
一、乙○○係丙○○之弟、甲○○之兄，彼此具有家庭暴力防治
    法第3 條第4 款之家庭成員關係。緣甲○○認乙○○流浪在
    外，無法妥適照料妻女，有意請社工人員代為安置，而與乙○○發生爭執。乙○○在盛怒之下，竟基於恐嚇危害安全之
    犯意，於民國96年6 月10日晚間10時許，在臺北縣淡水鎮○○路26巷5 號住處，揚言要再次（乙○○於96年6 月4 日傷
    害甲○○之犯行，業經甲○○撤回告訴）毆打甲○○，而以
    此加害身體之事，恐嚇甲○○，致甲○○心生畏懼，生危害
    其安全。其後，因甲○○報警處理，警方通知社工人員協助
    安置乙○○妻女，乙○○乃於96年6 月11日上午5 時許，在
    臺北縣淡水鎮○○路派出所外，撥打丙○○位在臺北縣林口
    鄉○○○路住處之電話，欲請丙○○協助將妻女帶離警局，
    然丙○○並未應允，反而訓斥乙○○未能好好照顧妻兒。乙○○因此心生不滿，另基於恐嚇危害安全之犯意，於電話中
    揚言要與丙○○同歸於盡，而以此加害生命、身體之事，恐
    嚇丙○○，致丙○○心生畏懼，生危害其安全。
二、案經丙○○訴由臺北縣政府警察局新莊分局報告及甲○○訴
    由臺灣板橋地方法院檢察署檢察官偵查起訴。
    理  由
一、上開犯罪事實，業據被告乙○○於本院審理時坦承不諱（見
    本院卷第125 、141 、142 頁），核與證人即被害人甲○○
    （見本院卷第123 、124 頁）、丙○○（見本院卷第136 、
    137 頁）於本院審理時所證情節相吻合，而證人即曾處理被
    告家暴案件之警員丁○○亦證稱：「……被告認為打甲○○
    是應當的，因為頂嘴不聽話就是要打。」（見本院卷第120
    頁），此與被告於為上開犯行前後，另有傷害甲○○、丙○○之行為相互以參（理由三論述參照），情節連貫，足認被
    告之自白與事實相符。本案事證明確，被告上開犯行均堪認
    定，應依法論科。
二、核被告恐嚇甲○○、丙○○之行為，均係犯刑法第305 條之
    恐嚇危害安全罪。因被告與甲○○、丙○○為4 親等以內之
    旁系血親關係，彼此屬家庭暴力防治法第3 條第4 款所稱之
    家庭成員，是被告對甲○○、丙○○實施上開精神不法侵害
    行為，亦屬家庭暴力防治法第2 條第2 款所稱之家庭暴力罪
    。其所犯上開2 罪，犯意各別，行為不同，應予分論併罰。
    爰審酌被告未能顧及手足情誼，就彼此間之問題妥適溝通，
    逕以暴力加諸他人，所為非是，惟犯後坦承犯行，態度尚無
    不良，暨其犯罪之動機、目的、手段、生活狀況、智識程度
    、素行等一切情狀，並參酌被害人甲○○、丙○○之意見，
    分別量處如主文所示之刑，並諭知易科罰金之折算標準及定
    其應執行刑。
三、不受理部分：
（一）公訴意旨另以：被告基於傷害之犯意，於96年6 月4 日下
      午9 時許，在臺北縣淡水鎮○○路26巷5 號處，徒手毆打
      並以腳踢甲○○，致甲○○第9 根肋骨閉鎖性骨折、左側
      背挫傷等傷害；復於96年6 月11日上午8 時許，基於殺人
      之犯意，持未開封之指揮刀1 把，在丙○○任職之臺北縣
      林口鄉公所，砍丙○○1 刀，致丙○○左肩挫傷併擦傷瘀
      血約6 公分，因丙○○未倒地，復持刀繼續追砍丙○○，
      欲致丙○○於死，幸經丙○○同事合力制止始未遂。因認
      被告所為，係犯刑法第277 條第1 項之傷害罪及同法第27
      1 條第2 項、第1 項之殺人未遂罪嫌。
（二）按刑法第277 條第1 項之普通傷害罪，須告訴乃論；告訴
      乃論之罪，告訴人於第一審辯論終結前，得撤回其告訴，
      告訴經撤回者，應諭知不受理之判決，此觀之刑法第287
      條前段及刑事訴訟法第238 條第1 項、第303 條第3 款等
      規定自明。而殺人未遂與傷害之區別，應以加害人有無殺
      意為斷，以戕害他人生命之故意，著手於刺殺之實行而未
      發生死亡之結果，為殺人未遂；倘無使人喪失生命之故意
      ，僅在使其身體、健康受到傷害，則為傷害罪，2 罪皆發
      生傷害之結果，祗其主觀犯意及身體傷害程度不同而已（
      最高法院84年度臺上字第3179號判決要旨參照）。
（三）公訴人認被告基於傷害之犯意，徒手毆打並以腳踢甲○○
      ，致甲○○第9 根肋骨閉鎖性骨折、左側背挫傷等傷害之
      行為，係犯刑法第277 條第1 項之傷害罪，依同法第287
      條前段之規定，須告訴乃論。茲告訴人甲○○已當庭撤回
      告訴（見本院卷第143 頁），揆諸前開說明，被告此部分
      犯行應諭知不受理之判決。
（四）公訴人認被告持刀追砍丙○○，係犯殺人未遂罪嫌。訊據
      被告固坦承砍傷丙○○，惟堅決否認涉殺人未遂犯行，辯
      稱其僅是一時生氣傷害到丙○○等語。經查：
    １被告對其持刀砍傷丙○○之事實，坦承不諱（見本院卷第
      138 、141 頁），核與證人即被害人丙○○於本院審理時
      所證相符（見本院卷第136 、138 頁），並有長庚紀念醫
      院診斷證明書1 份（見偵查卷第18頁）、現場監視錄影器
      拍翻畫面19張（見本院卷第92至111 頁）在卷可稽，及扣
      案之指揮刀1 把可資佐證，足認被告此部分自白與事實相
      符。又丙○○因被告之行為，受有「左肩挫傷併擦傷瘀血
      約6 公分」之傷害，有上開診斷證明書1 份可證，亦堪認
      定。另依卷附資料所示，未見丙○○有因被告之行為留下
      重大不治或難治之傷害，應認丙○○所受傷勢，屬普通傷
      害之範疇。是丙○○因被告持刀攻擊之行為，受有普通傷
      害之傷勢，尚無疑義。
    ２告訴人之傷勢既屬普通傷害，爭點即在被告主觀上之犯意
      為何：
      就被告事前之準備行為而言。觀之扣案之指揮刀，雖名
        為「刀」，但並未開封，且略有鏽蝕，如同裝飾品般，
        除有卷附照片1 張可資參照（見偵查卷第17頁），由證
        人即丙○○同事己○○所證：「……乙○○拿的東西我
        覺得也沒有殺傷力。」（見本院卷第127 頁）、證人即
        丙○○另名同事戊○○所證：「……是鐵製物品，而且
        生鏽了……。」（見本院卷第131 頁）之說詞，亦得佐
        證。而被告以此指揮刀攻擊丙○○，造成丙○○「左肩
        挫傷併擦傷瘀血約6 公分」之傷害，已見前述，現場目
        擊者己○○、戊○○並均證稱斯時未看到丙○○受傷（
        見本院卷第127 、131 頁），顯見丙○○所受傷勢尚屬
        輕微，非他人所得輕易發現，該指揮刀之殺傷力自屬有
        限。又被告係事前在丙○○上班地點等候被告到來，為
        被告所坦承（見本院卷第138 頁），此與丙○○證稱被
        告事前有打電話恐嚇之證詞互核（見本院卷第136 頁）
        ，悉相吻合，被告與丙○○之衝突既非臨時起意，而是
        事先有時間準備，若被告有殺人之意，似無僅攜帶此等
        裝飾用之指揮刀到現場之理。則被告供稱因擔心社工人
        員將妻女帶走，丙○○又不答應幫忙，才帶該較具威嚇
        作用之指揮刀找丙○○理論，並無殺害丙○○之意的說
        詞，尚非全然無據。據此，被告是否有殺人之意，顯非
        無疑。
      就現場情境而言。依證人己○○所證：「……我看到乙○○跟在丙○○後面走，並沒有怎麼跑。」、「……被
        告跟著丙○○，是要與丙○○互罵，他們2 人邊走邊罵
        。」（見本院卷第127 、128 頁）；另名證人戊○○則
        證稱：「……幾位同事圍在他（即被告）旁邊，幫他們
        （即被告、丙○○）勸架，我看到乙○○手上有拿東西
        ，就把那東西拿下來。」、「被告將東西（即指揮刀）
        交給我的時候確實沒有反抗。我當時說『給我、給我』
        ，他沒有反抗就將東西交給我。」（見本院卷第133 、
        134 頁），均與證人丙○○證稱其同事將被告攔下後，
        被告並無反抗之說詞相符（見本院卷第137 頁），由被
        告斯時尚稱平和之反應，益徵難認其有殺人之意。證人
        丙○○雖證稱被告曾持刀對其追逐（見本院卷第136 頁
        ），警詢時並表示追逐2 至3 分鐘（見偵查卷第10頁）
        ，然觀之前揭監視錄影器翻拍畫面，被告自出現在丙○○工作處所大廳，至其空手出現在該大廳與丙○○對峙
        談話，前後約僅1 分鐘（其間被告、丙○○均不在畫面
        上），顯見丙○○主觀上之認知，與事實尚有差距，對
        照丙○○所稱其當時真的很氣憤之說詞（見本院卷第13
        8 頁），所證不無受其主觀認知及情緒影響。則公訴人
        據丙○○之說詞，認定被告持刀追砍丙○○欲致其於死
        ，經丙○○同事合力制止始未遂之情境，亦難免與實情
        有間。
      就被告事後之反應而言。證人丙○○於本院審理時證稱
        ，被告將指揮刀交出後，「……就一直罵我，說當公務
        員有什麼了不起，還對我吐痰，後來我們就在門口對罵
        ，當時我有在門口說不要走，我要報警，被告說報警就
        報警，他準備被關。後來警察就來了，在這期間我有打
        被告1 拳，因為被告對我吐口水，我打他1 拳，被告並
        沒有還手，只是不斷的吐口水……。」（見本院卷第13
        7 頁），證人己○○亦證稱：「他們2 人後來罵來罵去
        ，乙○○後來喊叫警察來抓我……。」、「警察來之前
        ，他們都沒有離開，兩個人就是面對面互罵。」、「（
        問：談話內容？）主要都是提到家務事，有提到孝順及
        不孝順的事情。」（見本院卷第127 至129 頁），對照
        丙○○證稱其長期在經濟上援助被告之平日關係（見本
        院卷第135 頁），及被告犯罪動機乃因央求丙○○協助
        將被告妻女帶離警局遭拒（見本院卷第136 頁），被告
        對兄長丙○○，實仍具有一定之敬畏，否則尚無遭毆後
        隱忍未還手之理，而被告既可理性克制還手，亦難逕認
        當時失去理性，有致丙○○於死之意。從而，丙○○雖
        稱被告當時曾說「算你好運、腿比較長」（見本院卷第
        137 頁），然此無非與其吐口水、謾罵一般，均是逞口
        舌之快而已，不足據為被告有致丙○○於死之認定。
    ３據上各節，公訴人所提證據，僅得證明被告有持指揮刀攻
      擊丙○○，並致丙○○受有普通傷害之事實，衡酌丙○○
      受傷之程度，暨被告下手方式與事後反應等情節，尚不足
      認定被告有殺害丙○○之意，罪疑唯輕，應從有利被告之
      認定。本案既無積極證據足認被告有殺人之犯意，應認被
      告僅具普通傷害之犯意。被告所為，應係犯刑法第277 條
      第1 項之普通傷害罪，公訴人起訴時，認係犯刑法第271
      條第2 項、第1 項之殺人未遂罪，尚有未洽（惟本案非屬
      科刑或免刑判決，尚無變更起訴法條之問題，最高法院71
      年度臺上字第6600號判決要旨參照），丙○○既已當庭撤
      回告訴（見本院卷第143 頁），揆諸前揭說明，此部分亦
      應諭知不受理之判決。
據上論斷，應依刑事訴訟法第299 條第1 項前段、第303 條第3
款，刑法第305 條、第41條第1 項前段、第51條第5 款，刑法施
行法第1 條之1 第1 項、第2 項前段，判決如主文。
本案經檢察官馬凱蕙到庭執行職務。
中　　華　　民　　國　　96　　年　　12　　月　　10　　日
                  刑事第十四庭審判長法  官  林海祥
                                    法  官  汪怡君
                                    法　官　許炎灶
上正本證明與原本無異。
如不服本判決，應於判決送達後10日內向本院提出上訴狀（應附
繕本），其未敘述上訴理由者，應於上訴期間屆滿後20日內補提
理由書狀於本院，上訴於臺灣高等法院。
                                    書記官  郭勝華
中　　華　　民　　國　　96　　年　　12　　月　　10　　日
附錄本案論罪科刑法條：刑法第305 條。
中華民國刑法第305 條（恐嚇危害安全罪）
以加害生命、身體、自由、名譽、財產之事，恐嚇他人致生危害
於安全者，處2 年以下有期徒刑、拘役或3 百元以下罰金。
